【裁判字號】    97,訴,2
【裁判日期】    970423
【裁判案由】    損害賠償
【裁判全文】
臺灣高等法院高雄分院民事判決             97年度訴字第2號
原      告  元筠企業有限公司
法定代理人  甲○○
訴訟代理人  許芳瑞律師
被      告  乙○○
上列當事人間因損害賠償事件，經本院刑事庭於民國97年1 月28
日以97年度附民字第5 號裁定移送，本院於97年4 月9 日辯論終
結，茲判決如下：
    主  文
被告應給付原告新臺幣貳佰柒拾伍萬參仟壹佰元及自民國九十七
年一月十五起迄清償日止，按年息百分之五計算之利息。
本判決於原告以新臺幣玖拾壹萬元供擔保後，得假執行。被告於
假執行程序實施前，以新臺幣貳佰柒拾伍萬參仟壹佰元為原告預
供擔保，得免為假執行。
訴訟費用由被告負擔。
    事實及理由
一被告未於言詞辯論期日到場，核無民事訴訟法第386 條各款所
  列情形，爰依被上訴人聲請，由其一造辯論而為判決。
二原告起訴主張：緣丙○○（業已和解）於民國94年10月間向訴
  外人陳福源分租高雄縣大寮鄉會結村86之36號對面鐵皮工廠內
  其中150 坪空地（下稱鐵皮工廠空地）作為營業使用；被告乙
  ○○於95年4 月26日前受人委託代尋倉庫放置物品，乃以新臺
  幣（下同）2 萬元代價，向丙○○承租鐵皮工廠空地使用。嗣
  原告所有放置在高雄縣大寮鄉○○村○○路206 號倉庫內，市
  價約為6,156,000 元之圓形鋁製品1 批（包括成品2,700 片及
  半成品12,015片），於95年4 月26日21時42分起至翌日凌晨失
  竊，詎乙○○於95年4 月27日凌晨2 時許，明知該批鋁製品係
  屬贓物，仍將該批鋁製品載往鐵皮工廠空地，與明知上情之丙
  ○○共同將該批鋁製品寄藏於鐵皮工廠空地內。嗣因陳福源質
  疑為來路不明之物，要求丙○○載離，丙○○遂與乙○○於95
  年4 月27日下午11時30分聯絡訴外人翁文亮將該批鋁製品贓物
  搬離，於同年月28日凌晨1 時30分許，裝載完成甫欲駕車離開
  之際，旋遭巡邏警員發覺有異而當場查獲，被告刑事部分業經
  本院刑事庭以96年度上易字第1104號刑事判決有罪。原告因被
  告上開搬運原告失竊之圓形鋁製品1 批，受有財產上之損害
  2,753,100 元，爰依民法第184 條第1 項、第185 條第1 項之
  規定，提起本訴等語。求為判決除假執行擔保金外，如主文第
  一項所示。
三被告未於言詞辯論期日到場，茲據提出書狀以：其僅介紹丙○
  ○向訴外人陳福源承租鐵皮工廠空地，並未收取2 萬元之代價
  ，亦不知圓形鋁製品1 批係贓物，未曾於95年4 月27日聯絡訴
  外人翁文亮將上開圓形鋁製品搬離。本院刑事庭96年度上易字
  第1104號刑事案件雖判決被告有罪，惟實屬冤枉，已委請律師
  聲請非常上訴中等語置辯。求為判決：(一)原告之訴及假執行之
  聲請均駁回。(二)願供擔保准予宣告免為假執行。
四經查，本院刑事庭於97年1 月28日以96年度上易字第1104號判
  決認定：丙○○及被告有於上揭時地為寄藏及搬運贓物之行為
  ，並處丙○○寄藏贓物有期徒刑1 年2 月，減為有期徒刑7 月
  ，又共同搬運贓物處有期徒刑8 月，減為有期徒刑4 月，應執
  行有期徒刑10月；乙○○共同連續搬運贓物處有期徒刑2 年，
  減為有期徒刑1 年確定。而原告失竊之圓形鋁製品1 批（包括
  成品2,700 片及半成品12,015片）市價約為6,156,000 元，嗣
  於同年月28日凌晨1 時30分許，為巡邏警員發覺查獲，僅取回
  其中部分失竊物品10,503片，乃損失2,753,100 元一節，業經
  原告提出上揭圓形鋁製品1 批請款明細、交貨憑單為憑（見本
  院卷第41頁至第44頁），復經本院調取本院刑事庭96年度上易
  字第1104號暨第一審、偵查、警察局刑事卷證核閱相符，因被
  告經合法送達，未於言詞辯論期日到場，所提準備書狀則僅爭
  執不知圓形鋁製品1 批係贓物且未共同搬運，未爭執原告因而
  受有2,753,100 元之損害，則依民事訴訟法第280 條第3 項、
  第1項 之規定，被告就此部分視同自認，自堪信原告該主張為
  真實。惟被告既以前開情詞置辯，則本件爭點為：被告是否於
  上揭時地與丙○○共同搬運贓物，而應賠償原告因此所受之損
  害2, 753,100元及法定遲延利息？
五被告是否於上揭時地與丙○○共同搬運贓物，而應賠償原告因
  此所受之損害2,753,100 元及法定遲延利息？
(一)按因故意或過失，不法侵害他人之權利者，負損害賠償責任，
  民法第184 條第1 項前段定有明文。再按負損害賠償責任者，
  除法律另有規定或契約另有訂定外，應回復他方損害發生前之
  原狀。第1 項情形，債權人得請求支付回復原狀所必要之費用
  ，以代回復原狀，民法第213 條第1 、3 項亦有明文。
(二)經查：被告於本院刑事庭96年度上易字第1104號贓物案件審理
  中坦承有與丙○○共同連續搬運贓物之犯行，僅否認有寄藏贓
  物之行為，且上開共同連續搬運贓物之犯行經臺灣高雄地方法
  院於96年10月17日以96年度易字第1427號判處有期徒刑1 年減
  為6 月，另就檢察官起訴之寄藏贓物罪部分判處無罪，被告並
  未就經認定犯有共同連續搬運贓物罪部分上訴，而係檢察官依
  被害人即原告之請求上訴一節，有本院刑事庭96年度上易字第
  1104號贓物案件附卷可參（見該卷第53頁、第54頁、第4 頁至
  第6 頁、第17頁至第25頁）。亦即被告於刑事案件審理中曾自
  白確於上揭時地搬運原告失竊之圓形鋁製品1 批，且於第一審
  認定其係明知圓形鋁製品1 批為贓物而予以搬運，並經處以徒
  刑後，甘願誠服未為上訴，復於本院刑事庭審理中再次自白確
  與丙○○共同連續搬運贓物，據此自堪認被告確係明知圓形鋁
  製品1 批為贓物而仍與丙○○共同搬運，否則被告於第一審判
  處有罪後，如確與事實不符，自會上訴聲明不服，或於檢察官
  上訴本院審理時爭執該知情贓物之事實，而非自白承認有共同
  連續搬運贓物。再佐以上開刑事案件警卷所附查獲之圓形鋁製
  品照片所示，該等圓形鋁製品1 批大部分係先以塑膠膜逐一包
  裝，再以厚紙分層間隔，部分則使用紙箱予以分裝，顯有防止
  不慎碰撞之意；若單就個別鋁製品觀之，該等物品外觀均屬嶄
  新、且無任何鏽蝕、髒污或其他瑕疵，客觀上應可認定俱為全
  新金屬製品無訛。被告竟於夜間受不詳之人委託，與不詳之多
  人開車載運數量眾多之鋁製新品置放在丙○○承租之鐵皮工廠
  空地前，而被告係任吊車司機，並非從事鋁製品加工業，卻於
  深夜載運該等鋁製品，卻始終未能指出其來源，亦足認被告確
  實知悉該等鋁製品係來路不明之贓物無疑。是以被告於刑事判
  決後翻異前詞，於本院審理中改稱不知圓形鋁製品1 批係贓物
  ，未曾於95年4 月27日聯絡訴外人翁文亮將上開圓形鋁製品搬
  離等語，自不足採。
(三)又查：被告上開連續搬運贓物之行為，致原告失竊之圓形鋁製
  品無法於失竊後立即發現取回，且致最後為警查獲時僅得取回
  一部分，而受有2,753,100 元之損害，業如前述。是以揆諸首
  揭說明，原告係因被告之故意不法侵害其財產權行為受有損害
  ，自得依侵權行為法律關係請求被告給付2,753,100 元及法定
  遲延利息，即請求被告支付回復原狀所必要之費用，以代回復
  原狀。
六綜上所述，原告依據侵權行為之法律關係請求被告賠償2,753,
  100 元及自97年1 月15日起按法定利率計算之利息，洵屬正當
  ，應予准許。又兩造均陳明願供擔保為准、免假執行之宣告，
  核無不合，爰各酌定相當擔保金額准許之。
七據上論結：本件原告之訴為有理由，依民事訴訟法第385 條第
  1 項、第78條、第390 條第2 項、第392 條第2 項，判決如主
  文。
中    華    民    國    97    年    4     月    23    日
                            民事第四庭
                                審判長法官  蔡文貴
                                法      官  黃科瑜
                                法      官  謝靜雯
以上正本證明與原本無異。
如對本判決上訴，須於判決送達後20日內向本院提出上訴狀，其
未表明上訴理由者，應於上訴後20日內向本院提出上訴理由書（
均須按他造當事人之人數附繕本）。上訴時應提出委任律師或具
有律師資格之人之委任狀，並依附註條文規定辦理。
中    華    民    國    97    年    4     月    23    日
                                書  記  官  唐奇燕
附註：
民事訴訟法第466 條之1 ：
對於第二審判決上訴，上訴人應委任律師為訴訟代理人，但上訴
人或其法定代理人具有律師資格者，不在此限。
上訴人之配偶、三親等內之血親、二親等內之姻親，或上訴人為
法人、中央或地方機關時，其所屬專任人員具有律師資格並經法
院認適當者，亦得為第三審訴訟代理人。
第1 項但書及第2 項情形，應於提起上訴或委任時釋明之。


司法院資訊處製作；財團法人民間司法改革基金會備份。
